臺灣南投地方法院刑事判決
111年度訴字第20號
公  訴  人  臺灣南投地方檢察署檢察官 
被      告  李佳晋



選任辯護人  王文聖律師（法扶律師）
上列被告因違反槍砲彈藥刀械管制條例案件，經檢察官提起公訴
（110年度偵字第5388號），本院判決如下：
    主  文
李佳晋犯非法持有非制式手槍罪，處有期徒刑伍年壹月，併科罰
金新臺幣伍萬元，罰金如易服勞役，以新臺幣壹仟元折算壹日。
扣案如附表編號1所示之物沒收。
    事  實
一、李佳晋明知可發射子彈具有殺傷力之手槍、具有殺傷力之子
    彈，均屬槍砲彈藥刀械管制條例所列管之槍彈，非經主管機
    關許可，不得擅自持有，於民國108年4月下旬某日，基於非
    法持有非制式手槍及子彈之犯意，透過網際網路向真實姓名
    年籍不詳之人購買具殺傷力之如附表編號2、3所示之手槍及
    子彈（下稱本案槍彈），而非法持有之。嗣警於110年10月3
    日16時35分許，在其位於南投縣○○鎮○○路0段000號8樓之5居
    所，經李佳晋同意執行搜索，當場扣得本案槍彈及附表編號
    2-1、2-2之子彈，而查悉上情。
二、案經臺中市政府警察局第四分局報告臺灣南投地方檢察署檢
    察官偵查起訴。
    理  由
一、證據能力之認定：
  ㈠按法院或檢察官得囑託醫院、學校或其他相當之機關、團體
    為鑑定，或審查他人之鑑定，並準用第203條至第206條之1 
    之規定。鑑定之經過及其結果，應命鑑定人以言詞或書面報
    告。刑事訴訟法第208條第1項前段、第206條第1項分別定有
    明文。是經檢察官囑託相當之機關為鑑定後，經鑑定人以書
    面報告其鑑定之結果者，該鑑定書面雖屬被告以外之人於審
    判外之書面陳述，惟其屬刑事訴訟法第 159條第1 項所謂之
    「法律有規定者」，故不受該條項規定「不得作為證據」之
    限制。且刑事訴訟法第208條第1項前段對於法院或檢察官囑
    託相當之機關為鑑定之情形，僅規定：「準用第203條至第2
    06條之1 之規定」，至於刑事訴訟法第202條有關「鑑定人
    應於鑑定前具結」之規定，則不在準用之列。故於法院或檢
    察官囑託相當之機關為鑑定，而該受囑託機關以書面報告鑑
    定結果之情形，即非屬依法應具結者。是同法第158條之3有
    關「證人、鑑定人依法應具結而未具結者，其證言或鑑定意
    見，不得作為證據」之規定，於此時即無適用之餘地。又檢
    察官於偵查中及本院於審理中，分別將扣案本案槍彈，送交
    內政部警政署刑事警察局鑑定，而分別作成內政部警政署刑
    事警察局刑鑑字第1108010831、0000000000號鑑定書（見偵
    卷第109-111頁、院卷第91頁），依前揭說明意旨，自得作
    為證據。
  ㈡又本判決所引用被告李佳晋以外之人於審判外之陳述，檢察
    官、被告及辯護人於本院審理中均表示，並同意作為證據，
    本院審酌上開證據資料製作時之情況，尚無違法不當及證明
    力明顯過低之瑕疵，亦認為以之作為證據應屬適當，依刑事
    訴訟法第159條之5第1項規定，均有證據能力；另其餘認定
    本案犯罪事實之非供述證據，查無違反法定程序取得之情，
    依刑事訴訟法第158條之4規定反面解釋，亦具證據能力。　
二、認定犯罪事實所憑證據及理由：上開事實，業據被告於偵查
    時、審理中均坦認不諱；復有指認犯罪嫌疑人紀錄表暨犯罪
    嫌疑人指認表、自願受搜索同意書暨臺中市政府警察局第四
    分局搜索、扣押筆錄、扣押物品目錄表、扣押物品收據各2
    份、蒐證照片12幀、扣押物照片3幀、臺中市政府警察局槍
    枝性能檢測報告表暨檢測照片10幀、內政部警政署刑事警察
    局110年12月8日刑鑑字第1108010831號鑑定書、槍枝正反面
    照片2幀、子彈正反面照片2幀、彈匣正反面照片2幀（見偵
    卷第19-23、27-40、43-61、109-111、122、131、137頁）
    、內政部警政署刑事警察局111年3月15日刑鑑字第00000000
    00號函（見院卷第91頁）等件附卷可稽；並扣得本案槍彈在
    案足憑。又扣案如附表編號1所示非制式手槍1支及附表編號
    2、3所示子彈11顆，經送請內政部警政署刑事警察局鑑定結
    果，認本案送鑑手槍，認係非制式手槍，由仿手槍外型製造
    之槍枝，組裝已貫通之金屬槍管而成，擊發功能正常，可供
    擊發適用子彈使用，認具殺傷力；而送鑑子彈，其中制式子
    彈5顆，研判均係口徑9x19mm制式子彈，均經試射，均可擊
    發，認具殺傷力；又非制式子彈6顆，由口徑9mm制式空包彈
    組合直徑約8.9mm金屬彈頭而成，均可擊發，認具殺傷力，
    有前開鑑定書附卷可憑。足見被告前開任意性自白與事實相
    符，本案事證明確，被告前開犯行，實堪認定，應依法論科
    。　　
三、論罪科刑之理由：                                    
  ㈠新舊法比較之說明：按犯罪之實行，學理上有接續犯、繼續
    犯、集合犯、吸收犯、結合犯等實質上一罪之分類，因均僅
    給予一罪之刑罰評價，故其行為之時間認定，當自著手之初
    ，持續至行為終了，並延伸至結果發生為止，倘上揭犯罪時
    間適逢法律修正，跨越新、舊法，而其中部分作為，或結果
    發生，已在新法施行之後，應即適用新規定，不生依刑法第
    2條比較新、舊法而為有利適用之問題（最高法院108年度台
    上字第1179號判決意旨參照）。經查，槍砲彈藥刀械管制條
    例第4條、第7條規定，固於109年6月10日公布修正，而於同
    年月12日施行，而被告如犯罪事實欄所示持有本案手槍之
    時點，係於108年4月下旬某日起至為警查獲即110年10月3日
    止，其持有之繼續行為已在新法施行之後，揆諸前揭說明意
    旨，應即適用新規定，不生新舊法比較之問題，合先敘明。
  ㈡核被告所為，係犯槍砲彈藥刀械管制條例第7條第4項之非法
    持有非制式手槍罪、同條例第12條第4項之非法持有具殺傷
    力子彈罪。
  ㈢次按非法持有槍砲彈藥刀械等違禁物，所侵害者為社會法益
    ，其持有之繼續，為行為之繼續，而非狀態之繼續，故其持
    有槍砲彈藥刀械時，該罪雖告成立，但其完結，須繼續至持
    有行為終了時為止。同時地被查獲持有二種以上之槍砲彈藥
    刀械，有可能係初始即同時地持有之，亦有可能係先後持有
    而僅同時地被查獲。於最初即同時地持有之情形，如持有之
    客體種類相同（同為手槍，或同為子彈者），縱令持有之客
    體有數個（如數支手槍、數顆子彈），仍為單純一罪，不發
    生想像競合犯之問題；若持有二不相同種類之客體（如同時
    地持有手槍及子彈，或同時地持有槍砲彈藥刀械管制條例所
    定不同條項之槍枝，如手槍及改造槍枝），則為一行為觸犯
    數罪名之想像競合犯（最高法院96年度台上字第6417號判決
    意旨參照）。則被告同時持有之具殺傷力子彈11顆，僅成立
    單純一未經許可持有子彈罪。又被告以一持有行為同時觸犯
    非法持有非制式手槍罪及非法持有子彈罪，為想像競合犯，
    應從一重之非法持有非制式手槍罪處斷。
  ㈣另辯護人以被告合於自首要件，應依槍砲刀械彈藥管制條例
    第18條第1項予以減刑等詞；然按刑法上所謂自首，乃犯人
    在犯罪未發覺前，向該管公務員自行申告犯罪事實而受裁判
    之謂。所謂「發覺」，固非以有偵查犯罪權限之機關或人員
    確知其人犯罪無誤為必要，而於對其發生嫌疑時，即得謂為
    已發覺，但此項對犯人之嫌疑，仍須有確切之根據得合理之
    可疑者，始足當之，若單純主觀上之懷疑，要不得謂已發生
    嫌疑。至如何判斷「有確切之根據得合理之可疑」與「單純
    主觀上之懷疑」，主要區別在於有偵查犯罪權限之機關或人
    員能否依憑現有尤其是客觀性之證據，在行為人與具體案件
    之間建立直接、明確及緊密之關聯，使行為人犯案之可能性
    提高至被確定為「犯罪嫌疑人」之程度。換言之，有偵查犯
    罪權限之機關或人員尚未發現犯罪之任何線索或證據，僅憑
    其工作經驗或蛛絲馬跡（如見行為人有不正常神態、舉止等
    ）等情況直覺判斷行為人可能存在違法行為，即行為人之可
    疑非具體且無客觀依據，無從與具體犯罪案件聯繫；或於犯
    罪發生後，前揭有偵查犯罪權限機關或人員雖根據已掌握之
    線索發現行為人之表現或反應異常，引人疑竇，惟尚不足通
    過現有證據確定其為犯罪嫌疑人，即對行為人可疑雖已有一
    定之針對性或能與具體案件聯繫，惟此關聯仍不夠明確，尚
    未達到將行為人鎖定為犯罪嫌疑人並進而採取必要作為或強
    制處分之程度。此時，上開2種情況仍僅止於「單純主觀上
    之懷疑」，尚不得謂為「已發覺」。相反地，倘有偵查犯罪
    權限之機關或人員由各方尋得之現場跡證（如贓物、作案工
    具、血跡等檢體）、目擊證人等客觀性證據已可直接指向特
    定行為人犯案，足以構建其與具體案件間直接、明確及緊密
    之關聯，使行為人具有較其他排查對象具有更高之作案嫌疑
    ，此時即可認「有確切之根據得合理之可疑」將行為人提昇
    為「犯罪嫌疑人」，即應認其犯罪已被「發覺」（最高法院
    108年度台上字第3146號判決意旨參照）。查本案被告係於
    執行另案毒品案件搜索時，當場查獲本案槍枝之彈匣，經警
    詢問後，始由被告自白持有本案槍彈，並帶同員警查扣本案
    槍彈等情，此有臺中市政府警察局第四分局中市警四分偵字
    第1110007943號函暨檢附第四分局偵查隊111年3月3日職務
    報告為證（見院卷第83-85頁）。則警方於執行搜索中既已
    查獲本案非制式手槍所用之彈匣，客觀上已存有切確合理之
    證據可直接指向被告涉有本案非法持有槍彈之嫌疑，並非單
    純主觀上之懷疑，是依前揭說明意旨，尚難認被告合於自首
    之要件，則辯護人前揭所辯，尚難可採。
  ㈤以行為人之責任為基礎，審酌被告無視於政府嚴格管制槍彈
    之政策，竟仍持有本案槍彈，雖幸尚未因此造成公眾或他人
    之現實惡害，然被告所為殊值非難。惟念及被告犯後始終坦
    承犯行，且於員警執行另案搜索時，查獲本案非制式手彈匣
    後，主動帶同員警取出本案槍彈等情，此有臺中市政府警察
    局第四分局中市警四分偵字第1110007943號函暨檢附第四分
    局偵查隊111年3月3日職務報告為證（見本院卷第83-85頁）
    ，堪認被告犯後態度良好，及其非法持有非制式手槍數量為
    1枝、子彈為11顆，暨非法持有目的、手段、情節及期間，
    另其自陳之國中肄業智識程度、以維修車輛為業、經濟狀況
    勉持、與家人同住等家庭生活狀況（見院卷第114-115頁）
    ，量處如主文所示之刑，及就併科罰金部分，諭知易服勞役
    之折算標準，以資懲儆。
四、沒收部分：
  ㈠扣案如附表編號1所示之本案非制式手槍，經鑑定結果具殺傷
    力，業如前述，屬槍砲彈藥刀械管制條例第4條第1項第1款
    所列槍砲，為未經許可不得持有之違禁物，爰依刑法第38條
    第1項規定宣告沒收。
  ㈡又扣案如附表編號2、3所示之制式子彈5顆及非制式子彈6顆
    ，均經試射完畢，均認具殺傷力，惟業因鑑定試射而耗損，
    其所留彈頭、彈殼，已不具子彈完整結構，並非違禁物，爰
    不併宣告沒收。另扣案如附表編號2-1所示子彈3顆部分，業
    經試射後無法擊發，認不具殺傷力，亦非屬違禁物，不予宣
    告沒收，附此敘明。
  ㈢至扣案如附表編號4-6所示等物品，雖均屬被告所有，惟與本
    案無關，業經被告供述在卷，且卷內亦無證據證明上開扣案
    物品與本案之關聯，自無庸予以沒收。
五、不另為無罪諭知部分：公訴意旨固認被告就持有扣案如附表
    編號2-1制式子彈2顆，亦涉犯槍砲彈藥刀械管制條例第12條
    第4項之未經許可持有子彈罪嫌。惟本院於審理中將前開制
    式子彈2顆，送請內政部刑事警察局以試射法予以鑑定，鑑
    定結果認：均係口徑9x19mm制式子彈，無法擊發，認不具殺
    傷力乙節，有內政部警政署刑事警察局111年3月15日刑鑑字
    第0000000000號函（見院卷第91頁）附卷供參，是被告就持
    有附表編號2-1所示非制式子彈2顆部分，自不構成未經許可
    持有子彈罪，此部分本應為無罪之諭知，惟因公訴意旨認此
    部分如成立犯罪，與前開經論罪科刑有罪部分之未經許可持
    有可發射子彈具有殺傷力之改造手槍罪間，有想像競合犯之
    裁判上一罪關係，故本院就此部分，爰不另為無罪之諭知，
    併此敘明。
據上論斷，應依刑事訴訟法第299條第1項前段，判決如主文。
本案經檢察官張鈞翔提起公訴；檢察官林孟賢到庭執行職務。
中　　華　　民　　國　　111 　年　　5 　　月　　26　　日
　　　　　　　　　刑事第二庭    審判長法　官  楊國煜
　　　　　　　　　                    法  官  顏紫安
　　　　　　　　　                    法  官　劉彥宏
以上正本與原本無異。
如不服本判決應於收受送達後20日內向本院提出上訴書狀，並應
敘述具體理由；其未敘述上訴理由者，應於上訴期間屆滿後20日
內向本院補提理由書（均須按他造當事人之人數附繕本）「切勿
逕送上級法院」。
                                      書記官  劉  綺
中　　華　　民　　國　　111 　年　　5 　　月　　30　　日

附錄本案論罪科刑法條：
槍砲彈藥刀械管制條例第7條第4項
未經許可，持有、寄藏或意圖販賣而陳列第一項所列槍砲、彈藥
者，處5年以上有期徒刑，併科新臺幣1,000萬元以下罰金。
槍砲彈藥刀械管制條例第12條第4項
未經許可，持有、寄藏或意圖販賣而陳列子彈者，處5年以下有
期徒刑，併科新臺幣300萬元以下罰金。

附表：
編號 物品 數量 備註 1 非制式手槍（槍枝管制編號：0000000000號，內含彈匣2個）  1枝 送鑑手槍1枝，認係非制式手槍，由仿手槍外型製造之槍枝，組裝已貫通之金屬槍管而成，擊發功能正常，可供擊發適用子彈使用，認具殺傷力。 2 制式子彈 5顆 送鑑子彈8顆，均係口徑9x19mm制式子彈，其中5顆子彈，均可擊發，認具殺傷力。 2-1 制式子彈 2顆 係口徑9x19mm制式子彈，無法擊發，認不具殺傷力。 2-2 制式子彈 1顆 係口徑9x19mm制式子彈，無法擊發，認不具殺傷力。 3 非制式子彈 6顆 均係非制式子彈，由口徑9mm制式空包彈組合直徑約8.9mm金屬彈頭而成，均可擊發，認具殺傷力。 4 安非他命(含袋毛重1公克) 1包  5 吸食器 1個  6 電子磅秤 1個